臺灣高等法院高雄分院民事判決　九十一年度再字第一二號
　　　再審原告　丁○○
　　　　　　　　戊○○
　　　　　　　　辛○○
　　　　　　　　丙○○
　　　　　　　　甲○○
　　　　　　　　乙○○
　　　　　　　　壬○○
　　　　　　　　庚○○
　　　再審被告　己○○
右當事人間請求損害賠償事件，再審原告對於中華民國九十年十一月二十七日本院八
十八年度上易字第一三四號確定判決提起再審，本院判決如左：
    主    文
再審之訴駁回。
再審訴訟費用由再審原告負擔。
    事    實
甲、再審原告方面：
一、聲明：求為判決：
  (一)本院八十八年度上易字第一三四號判決不利於再審原告部分廢棄。
  (二)右廢棄部分，再審被告在前程序第二審之訴駁回。
二、陳述：
  (一)本件為民事判決基礎之刑事判決，有民事訴訟法第四百九十八條、第四百九十
      六條第一項第一款之再審事由。
   １、再審原告刑事案件之警訊筆錄業據再審原告否認，復未經錄音且未記載不能
       錄音之急迫情況，則該筆錄之製作已違反刑事訴訟法第一百條之一之規定，
       應認無證據能力，而刑事判決及原審判決引用以為判決之基礎，適用法規顯
       有錯誤。
   ２、內湖分局警員王武川、陳清明等人均為偵辦本案之警員，其立場本與再審原
       告相反，證詞難免偏頗，況其未目睹行為之經過，僅能證明查獲時之狀態，
       尚難據其證詞證明再審被告係遭再審原告等人挾持，原刑事判決採用其證詞
       ，適用法規顯有錯誤。
  (二)原判決有民事訴訟法第四百九十六條第一項第一款適用法規顯有錯誤之再審事
      由。
    １、關於兩造所爭執八十七年三月二十一日究係再審原告五人輪流將再審被告灌
        醉，並進而設局詐賭及妨害自由？亦或係再審被告主動提議打麻將，並邀酒
        店小姐共同參與？再審原告已舉證人即「人魚姬」酒店女服務生黃慧文、翟
        愛君於八十七年六月二十六日刑事案件所為證詞為憑，原判決對此有利於再
        審原告之防禦方法，既未於事實欄上記載，亦未就此表示意見，是其適用法
        規顯有錯誤。
    ２、關於兩造所爭執八十七年三月二十二日究係再審原告強押再審被告至台南，
        向其父親劉彥亨要錢？抑或係再審被告要求其父代償當日打牌積欠之債務，
        而主動邀再審原告（辛○○除外）至台南向伊父親拿錢，順便為伊清償外頭
        之債務？再審原告已提出證人（即蚵仔煎老闆）杜建德及西餐廳女服務生林
        婉君於八十七年六月二十六日刑事案件之證詞，證明兩造是日曾一同前去小
        北夜市吃蚵仔煎，並前往西餐廳飲食作樂，並未妨害再審被告之自由等情，
        惟原確定判決卻未在事實欄下記載再審原告此部分之攻擊防禦方法，亦未記
        載何以不採納之法律上意見。
    ３、本件審理中，再審原告於九十年三月一日審理時，曾具狀陳述要等刑事案件
        確定後再審理本案，原審法官據此詢問再審被告之意見，再審被告答稱無意
        見，則兩造已向原審法院明確為合意停止訴訟之表示，原審法院竟繼續訴訟
        程序，有違法令規定。
    ４、關於再審被告請求六十五萬元慰撫金部分，再審被告主張伊為國中教師，每
        月有三、四萬元之收入，再審原告對此爭執，原判決竟未命再審被告舉證，
        並憑空認定之。
    ５、原判決事實欄中記載再審被告陳述的部分，與再審被告書狀上主張遭再審原
        告等人擄人勒贖、詐賭等節，大相逕庭，原判決對此再審被告未主張之事實
        遽爾認定，其適用法規亦顯有錯誤。
  （三）原判決有民事訴訟法第四百九十六條第一項第十一款 (誤載為第四百九十八
        條)之再審事由。
        原判決所引關於辛○○部分之警訊筆錄中均未提及辛○○就妨害自由部分有
        如何之犯意聯絡及行為分擔，及刑事判決中所引用丁○○、壬○○、庚○○
        之供詞中，亦均未提及辛○○就妨害自由有犯意聯絡及行為分擔，甚至王武
        川兩名警員之證詞亦與辛○○是否涉有上開犯行並無關聯，自不能因丁○○
        等人遠自台中南下找辛○○帶路，遽認辛○○有妨害自由；原判決關於辛○
        ○有共同侵權行為之事實，乃以刑事判決為認定之基礎，惟該刑事判決業經
        最高法院九十年度台上字第七二０五號判決認定違背法令而予以撤銷發回，
        有提起再審之事由。
乙、再審被告方面：
    本件未經言詞辯論，未據再審被告為聲明及陳述。
丙、本院依職權調閱本院八十八年度上易字第一三四號損害賠償事件全卷。
    理    由
一、按民事訴訟法第四百九十八條所指為判決基礎之裁判，乃指民事確定之終局判決
    而言 (最高法院七十五年度台再字第八０號、七十八年度台聲字第一號裁定參照
    ) ，若係刑事判決，因無從依民事訴訟法第四百九十六條、第四百九十七條等規
    定提起再審之訴，自非本條所指之裁判。再同法第四百九十六條第一項第一款所
    謂適用法規顯有錯誤者，係指確定判決所適用之法規顯然不合於法律規定，或與
    司法院現尚有效之大法官會議之解釋，或最高法院現尚有效之判例顯然違背者而
    言，並不包括漏未斟酌證據或及認定事實錯誤之情形 (最高法院六十三年度台上
    字第八八０號判例參照) 。又同法第四百九十六條第一項第十一款之規定，須為
    判決基礎之民事或刑事裁判等，依其後之確定裁判已變更者，始得適用，若其裁
    判僅經撤銷或廢棄，尚未確定者，即無從據以提起再審之訴。
二、經查：
  (一)再審原告以事實欄第二項  (一)所列事由，認原確定判決基礎之刑事判決有民
      事訴訟法第四百九十六條第一項第一款適用法規顯有錯誤之再審事由，而主張
      原確定判決有四百九十八條之再審事由。惟民事訴訟法第四百九十八條所謂判
      決基礎之裁判，乃指民事確定之終局裁判，已如前述，是再審原告此部分主張
      ，核屬無據。
  (二)再審原告以事實欄第二項  (二)所列事由，或指原確定判決漏未斟酌證據，或
      認定事實錯誤，按之前揭說明，均非所謂適用法規顯有錯誤之再審事由。另再
      審原告指原法院未依民事訴訟法第一百八十九條規定停止訴訟程序，顯有適用
      法規錯誤云云，惟訴訟程序因合意而停止者，須兩造間有停止訴訟程序之合意
      ，並由兩造向受訴法院陳明，民事訴訟法第一百八十九條規定甚明，本件再審
      原告甲○○固曾於八十九年十月二十七日具狀陳明希望等最高法院判決確定後
      再為賠償與否之民事判決  (本院前審卷第一卷第二九四至二九五頁)，及再審
      被告於八十九年十二月二十一日準備程序時表示對此沒有意見 (同案卷第二卷
      第八至九頁) ，惟其他再審原告則均無停止訴訟之陳述，業經本院調閱該案卷
      明確，核與合意停止訴訟之規定未合，而無再審原告所指之違誤。
  (三)再審原告以事實欄第二項  (三)之事由，據以提起本件再審之訴。惟前揭刑事
      判決僅經最高法院撤銷原第二審判決，發回更審中，尚未確定，與民事訴訟法
      第四百九十六條第一項第十一款之規定有間；況本院前開確定判決係依該民事
      法院自行調查證據認定之事實，據為判斷，並非全然以刑事判決有裁判之基礎
　　　，自不在該款適用之列。是再審原告此部分之主張，亦無理由。
三、綜上，再審原告提起本件再審之訴，經核顯無再審理由，爰不經言詞辯論，逕以
　　判決駁回之。爰依民事訴訟法第七十八條，判決如主文。
中　　　華　　　民　　　國　　九十一　　年　　　二　　　月　　二十七　　日
                                      臺灣高等法院高雄分院民事第六庭
~B1審判長法官　許明進
~B2　　　法官　李炫德
~B3　　　法官　謝肅珍
右為正本係照原本作成。
不得上訴。
中　　　華　　　民　　　國　　九十一　　年　　　三　　　月　　　四　　　日
~B法院書記官　鄭翠芬
                                                                        Ｋ
